【裁判字號】    89,保險,27
【裁判日期】    891207
【裁判案由】    給付保險金
【裁判全文】
臺灣臺中地方法院民事判決  八十九年度保險字第二七號
    原      告  丁○○
                丙○○○
                庚○○
    原      告  辛○○
    右  二  人
    法定代理人  乙○○      住.
    原      告  己○○      住.
    法定代理人  戊○○      住.
    原      告  癸○○      住.
    法定代理人  甲○○      住.
    共      同
    訴訟代理人  子○○  律師
    被      告  美國安泰人壽保險股份有限公司台灣分公司
                            設台北市○○路○段一七六號八樓
    法定代理人  壬○○      住.
    訴訟代理人  陳忠雨  律師
右當事人間給付保險金事件，本院判決如左：
    主    文
被告應給付原告如附表一所示之金額及均自民國八十九年六月十七日起至清償日止按
週年利率百分之十計算之利息。
訴訟費用由被告負擔。
本判決於原告以如附表二所示之擔保金額供擔保後，得假執行；但被告如於假執行程
序實施前，以附表二所示之反擔保金額為原告預供擔保，得免為假執行。
    事    實
甲、原告方面：
  一、聲明：如主文第一項所示，及為以供擔保為條件之假執行宣告。
  二、陳述：
   (一）原告丁○○、丙○○○以自己為被保險人，分別於民國八十七年十月二十九
        日及八十七年五月十一日向被告公司投保「安泰分紅終身壽險」、「安泰終
        身壽險」，該壽險包括「住院醫療定期保險附約」等附險，雙方在「住院醫
        療定期保險附約」中約定被保險人住院醫療日額保險金為每日四千元，同約
        第九條並約定「被保險人於同一次住院僅得就本附約第六條至第八條所約定
        各項實支實付保險金，或本條約定之『住醫療日額保險金』選擇一類申請給
        付」。嗣原告丁○○分別於八十九年三月十四日至同年月十八日因急性腸胃
        炎、腹瀉等住院治療五日；八十九年四月二十一日至同年月二十七日因支氣
        管擴張併發感染住院治療七日，總計住院十二日。被告應給付原告丁○○新
        台幣（下同）四萬八千元保請給付」。原告丙○○○分別於八十九年三月六
        日至同年月十三日因急性腸胃炎、嘔吐、下痢等住院治療八日；八十九年四
        月二十日至同年月二十六日因高血壓、急性支氣管炎住院治療七日，總計住
        院十五日。被告應給付原告丙○○○四萬五千元保險金。
  （二）原告庚○○及辛○○之母乙○○分別於八十七年八月二十日及八十八年四月
        六日以庚○○及辛○○為被保險人向被告公司投保「安泰分紅終身壽險」，
        該壽險包括「住院醫療定期保險附約」及「日額型住院醫療終身保險附約」
        等附險，雙方在「住院醫療定期保險附約」中約定庚○○住院醫療日額保險
        金為每日四千元，辛○○為每日二千五百元；庚○○之「日額型住院醫療終
        身保險附約」保險利益為十單位，每單位一百元，辛○○之「日額型住院醫
        療終身保險附約」保險利益為二十單位，每單位一百元。雙方在「日額型住
        院醫療終身保險附約」第九條約定「被保險人於本附約有效期間內因疾病或
        傷害，經醫師診斷確定必須住院，且經住院治療時被告公司依投保之『住院
        醫療日額』乘以實際住院日數所得之數額給付『住院醫療保險金』」；於同
        約第十條約定「被保險人於本附約有效期間內因疾病或傷害，經醫師診斷確
        定必須住院，且經住院治療時被告公司依投保之『住院醫療日額』的百分之
        五十乘以實際住院日數所得之數額給付『出院療養保險金』」。嗣庚○○於
        八十九年二月十九日至同年月二十三日因急性腸胃炎、脫水、腹瀉、腹痛、
        咳嗽住院治療五日；八十九年三月六日至同年月十三日因急性腹痛、嘔吐、
        下痢、口腔內膜多處潰瘍住院治療八日；八十九年四月二十九日至同年五月
        七日因急性細支氣管炎住院治療九日，總計二十二日。被告應給付庚○○病
        房費用保險金八萬八千元（4000×22=88000），住院醫療保險金二萬二千元
        （1000×22=22000），出院療養保險金一萬一千元（500×22=11000），總
        計十二萬一千元（80000+22000+11000=121000）。辛○○於八十九年二月十
        九日至同年月二十三日因急性腸胃炎併脫水、腹瀉、腹痛、流鼻水住院治療
        五日；八十九年三月十四日至同年月十七日因急性腸胃炎併支氣管炎、咳嗽
        、嘔吐、腹瀉住院治療四日；八十九年四月二十九日至同年五月七日因急性
        細支氣管炎住院治療九日；八十九年五月十一日至同年月十五日因急性支氣
        管及細支氣管炎、發燒、咳嗽住院治療五日；八十九年五月二十四日至同年
        月二十八日因急性腸胃炎住院治療五日，總計二十八日。被告應給付庚○○
        病房費用保險金七萬元（2500×28=70000），住院醫療保險金五萬六千元（
        2000×28=56000），出院療養保險金二萬八千元（1000×28=28000），總計
        十五萬四千元（70000+56000+28000=154000）。
  （三）原告己○○之母戊○○於八十七年九月七日以己○○為被保險人向被告投保
        「安泰分紅終身壽險」，該壽險包括「住院醫療定期保險附約」及二十單位
        之「日額型住院醫療終身保險附約」等附險，雙方於「住院醫療定期保險附
        約」中約定被保險人住院醫療日額保險金為每日三千元，於「日額型住院醫
        療終身保險附約」第九條約定「被保險人於本附約有效期間內因疾病或傷害
        ，經醫師診斷確定必須住院，且經住院治療時被告公司依投保之『住院醫療
        日額』乘以實際住院日數所得之數額給付『住院醫療保險金』」；於同約第
        十條約定「被保險人於本附約有效期間內因疾病或傷害，經醫師診斷確定必
        須住院，且經住院治療時被告公司依投保之『住院醫療日額』的百分之五十
        乘以實際住院日數所得之數額給付『出院療養保險金』」。嗣己○○於八十
        九年三月八日至同年月十三日因腸胃炎、下痢、發燒、嘔吐及口腔內膜多處
        潰瘍住院治療六日；八十九年四月十六日至同年月二十二日因急性腸胃炎併
        發脫水、急性支氣管炎住院治療七日；八十九年五月二日至同年月十一日因
        急性支氣管炎併細支氣管炎、高燒、嘔吐住院治療十日，總計二十三日。被
        告應給付己○○病房費用保險金六萬九千元（3000×23=69000），住院醫療
        保險金四萬六千元（2000×23=46000），出院療養保險金二萬三千元（1000
        ×23=23000），總計十三萬八千元（69000+46000+23000=138000）。
  （四）原告癸○○之母甲○○於八十七年九月七日以癸○○為被保險人向被告投保
        「安泰分紅終身壽險」，該壽險包括「住院醫療定期保險附約」及十五單位
        之「日額型住院醫療終身保險附約」等附險，雙方於「住院醫療定期保險附
        約」中約定被保險人住院醫療日額保險金為每日三千元，於「日額型住院醫
        療終身保險附約」第九條約定「被保險人於本附約有效期間內因疾病或傷害
        ，經醫師診斷確定必須住院，且經住院治療時被告公司依投保之『住院醫療
        日額』乘以實際住院日數所得之數額給付『住院醫療保險金』」；於同約第
        十條約定「被保險人於本附約有效期間內因疾病或傷害，經醫師診斷確定必
        須住院，且經住院治療時被告公司依投保之『住院醫療日額』的百分之五十
        乘以實際住院日數所得之數額給付『出院療養保險金』」。癸○○於八十九
        年二月十九日至同年月二十三日因腹痛、急性腸胃炎併脫水等症住院治療五
        日；八十九年四月三十日至同年五月七日因上呼吸道感染、急性腸胃炎住院
        治療八日，總計十三日。被告公司應給付癸○○病房費用保險金三萬九千元
        （3000×13=39000），住院醫療保險金一萬九千五百元（1500×13=19500
        ），出院療養保險金九千七百五十元（750×13=9750），總計六萬八千二百
        五十元（39000+19500+9750=68250）。
  （五）原告等向被告公司投保上開保險後，八十九年以前之出險事件，被告均依約
        給付保險金，詎八十九年開始對原告等因病住院醫療，即毫無理由推延給付
        ，經原告等一再請求給付，並於八十九年五月份向被告公司申訴部門申訴，
        該公司二度調閱原告等之病歷後，亦表示原告等之病歷並無問題，然竟提不
        出任何理由即無視原告等實際住院醫療之日數，片面決定原告等每次住院僅
        可請領三日之保險金，因而對原告庚○○於八十九年五月十三日至同年月十
        五日因急性支氣管炎、急性腸胃炎住院治療三日即依約給付各項保險金。原
        告等屢次與被告公司理賠部及申訴部據理力爭，被告公司竟表示倘若原告等
        簽具切結書切結爾後不再前往明德醫院就診，該公司即如數給付保險金，原
        告等認此等切結書嚴重妨害個人就醫權，且日後倘有急症恐因就診醫院受限
        而有延誤病情之虞，因而予以拒絕。嗣後經無數次電話溝通，被告公司仍堅
        持每次就醫只給付三天，原告丁○○與丙○○○乃於八十九年七月二十七日
        寄發存證信函請求被告公司給付未付之保險金，被告公司回函略以「．．有
        關貴家族成員八十九年二至六月份分別在台中縣明德醫院求診，由醫院診斷
        書及醫療報告之病情描述與住院之狀況對照，多處有違常情，本公司將所有
        住院狀況整理，經就教於專業醫師客觀研判所需之合理住院天數，因此貴家
        族的理賠申請歉不能完全給付．．」云云。
  （六）原告等與被告之「住院醫療定期保險附約」第二十條約定被告公司應於收齊
        被保險人申請給付保險金之文件十五日內給付保險金，逾期應按年利一分加
        計利息給付，被告於八十九年六月二日以前已收齊原告全部請保險金證明文
        件，此有被告服務品質申訴科襄理林士雄於每紙診斷證明書簽註之收受日期
        可證，為計算便利，原告爰以八十九年六月二日為被告收受日，依前開條款
        約定，被告應於八十九年六月十七日給付保險金，逾期應依年利一分加計利
        息。
  三、對被告抗辯所為之陳述：
  （一）依兩造訂立之「安泰住院醫療定期保險附約」第二條第八款約定：「住院，
        係指被保險人因疾病或傷害，經醫師診斷，必須住院診療時，經正式辦理住
        院手續並確實在醫院接受診療者。」此約定文義甚明。本件原告等確實因病
        赴明德醫院就診，經醫師診斷必須住院治療，正式辦理住院手續在該院接受
        治療，被告依約自應給付保險金。而有無住院之必要性，應由醫師以其專業
        知識就具體病情判斷，被告何以能自行斷定原告等無住院之必要。
  （二）鈞院向台中榮民總醫院及沙鹿童綜合醫院函查原告等之住院就診資料，庚○○等四名幼兒於八十八年間在台中榮民總醫院就診之病因不外乎發燒、腸胃
        炎、支氣管炎等，與在明德醫院就診之症狀大致相仿，而在榮總之住院天數
        少則五日，多達十幾日，其中己○○於八十九年一月份甚至住院達十七日之
        多，被告從未質疑在榮總住院是否浮濫，均依約給付保險金，何以對於住院
        天數較少之明德醫院則認為係「住院浮濫」？再者，原告等在明德醫院住院
        向被告請求給付保險金被拒後，嗣後之病症均轉往沙鹿童綜合醫院就醫，自
        八十九年六月至九月，庚○○等三名幼兒在該醫院住院六次，病情亦多為腸
        胃炎、支氣管炎等，住院天數則是四至九天，無論是病情、住院天數均與在
        明德醫院時相差無幾，而被告公司亦均如約給付保險金，何以相同之病症、
        相同之療程，在童綜合醫院住院治療被認為是適當，在明德醫院則被認為是
        「浮濫」？可見被告之種種抗辯，均無理由。爰依保險契約之規定，訴請被
        告給付保險金。
  四、證據：提出原告等人壽保險單六件、住院醫療定期保險附約二件、日額型住院
      醫療終身保險附約一件、明德醫院診斷證明書十八紙、被告公司函一件、台中
      榮民總醫院病歷摘要十一紙及沙鹿童綜合醫院診斷證明書四紙、保險給付簽收
      單五紙為證，並聲請本院向台中榮民醫院及沙鹿童綜合醫院函調原告於八十八
      年、八十九年間之就醫住院病歷資料。
乙、被告方面：
  一、聲明：駁回原告之訴及假執行之聲請，如受不利之判決，願供擔保免為假執行
      。
  二、陳述：
  （一）兩造所立之「安泰住院醫療定期保險附約」第二條第八款之「住院」係指被
        保險人因疾病或傷害，經醫師診斷，必須入住醫院診療時，經正式辦理住院
        手續並確實在醫院接受診療者。依此約定，疾病應先經醫師診斷，必須入住
        醫院診療時才能辦理住院，亦即需具備「住院之必要性」，使符合該條款有
        關住院之規定。原告等之疾病多為急性腸胃炎、腹瀉、嘔吐、急性支氣管炎
        等症狀，依被告統計原告六人自八十九年一月份起至同年五月份止在明德醫
        院之住院記錄，每月份至少有三人住院，甚至有三人在同一時間住院五天之
        情形，如八十九年二月份，原告癸○○、庚○○、辛○○、三人均在十九日
        至二十三日住院。八十九年五月二日至七日癸○○、庚○○、辛○○、陳佳
        珣四人同時住院。丁○○一家人在八十九年一月份住院天數計三十一天、二
        月份十五天、三月份三十一天、四月份二十六天、五月份四十四天，累計該
        五個月之住院天數共一百四十七天，住院次數之頻繁住院天數之多顯逾乎常
        情。
  （二）依鈞院卷附原告等之病歷資料觀之，八十八年全年度，原告在台中榮民總醫
        院住院之月份為四、五、八、十、十一月，惟八十九年一月至五月在明德醫
        院每月份均有人住院，一月份一人，二月份三人、三月份五人、四月份原告
        六人均住院，五月份三人，累計住院天數達一百二十六天。而八十八年全年
        度在台中榮總醫院才住院七十天，其浪費醫療資源及住院之浮濫可見一斑，
        故原告在明德醫院已逾越住院之必要性，其請求被告給付保險金無理由。
  （三）對原告請求之利息起算日無意見。
  三、證據：提出剪報影本、原告等在明德醫院之住院統計表及住院記錄表各一件為
      證，並聲請本院向行政院國軍退除役官兵輔導委員會台中榮民醫院（以下簡稱
      台中榮民總醫院）函調原告於八十八年間之就醫住院病歷資料，並聲請本院將
      原告病歷資料函送行政院衛生署查明有無住院必要。
丙、本院依職權函明德醫院調取原告等病歷影本。
    理      由
一、原告丁○○、丙○○○、庚○○、辛○○、己○○、癸○○起訴主張渠等分別於
    民國八十七年十月二十九日、五月十一日、八月二十日、四月六日、九月七日、
    九月七日向被告公司投保「安泰分紅終身壽險」、「安泰終身壽險」，原告丁○○、丙○○○等壽險包括「住院醫療定期保險附約」等附險；原告庚○○、辛○○等壽險包括「住院醫療定期保險附約」及「日額型住院醫療終身保險附約」等
    附險；原告己○○壽險包括「住院醫療定期保險附約」及二十單位之「日額型住
    院醫療終身保險附約」等附險；原告癸○○壽險包括「住院醫療定期保險附約」
    及十五單位之「日額型住院醫療終身保險附約」等附險，原告等事後因疾病等因
    素住院於明德醫院，而依據保險契約之約定原告等只需經醫師診斷確定必須住院
    且確實有住院即應依約給付保險金。經原告向被告請求給付保險金，並於八十九
    年六月二日以前送齊證明文件，被告竟以原告等住院太過浮濫為由而拒絕給付，
    爰依保險契約之約定訴請被告給付保險金，並請求自八十九年六月十七日起按年
    利一分加計利息云云。被告則以兩造所立之「安泰住院醫療定期保險附約」第二
    條第八款之「住院」係指被保險人因疾病或傷害，經醫師診斷，必須入住醫院診
    療時，經正式辦理住院手續並確實在醫院接受診療者。依此約定，疾病應先經醫
    師診斷，必須入住醫院診療時才能辦理住院，亦即需具備「住院之必要性」，使
    符合該條款有關住院之規定。原告等之疾病多為急性腸胃炎、腹瀉、嘔吐、急性
    支氣管炎等症狀，原告六人自八十九年一月份起至同年五月份止在明德醫院之住
    院記錄，累計住院天數達一百二十六天，而八十八年全年度在台中榮總醫院才住
    院七十天，其浪費醫療資源及住院之浮濫可見一斑，原告在明德醫院已逾越住院
    之必要性等語資為抗辯。
二、查本件原告主張之等事實，業據原告提出人壽保險單六件、住院醫療定期保險附
    約二件、日額型住院醫療終身保險附約一件、明德醫院診斷證明書十八紙、被告
    公司函一件等件為證，被告對原告主張之兩造訂立保險契約及原告住院天數、明
    德醫院診斷證明書內容，及被告拒絕給付保險金等事實並不爭執，是原告此部分
    主張，可信為真實。
三、原告主張其得依前揭保險條款，各請求如附表一所示之保險金等語，被告雖抗辯
    ：明德醫院診斷過於浮濫，原告之住院並無必要性云云。惟按解釋契約，固須探
    求當事人立約時之真意，不能拘泥於契約之文字，但契約文字業已表示當事人真
    意，無須別事探求者，即不得反捨契約文字而更為曲解。（最高法院十七年度上
    字第一一一八號判例意旨可資參照）。查兩造訂立之「安泰住院醫療定期保險附
    約」第二條第八款約定：「住院，係指被保險人因疾病或傷害，經醫師診斷，必
    須住院診療時，經正式辦理住院手續並確實在醫院接受診療者。」及「安泰日額
    型住院醫療終身保附約」第二十二條約定：「受益人申領本附約保險金時，應檢
    具下列文件：一、、、二、、、三、醫療診斷書或住院證明四、、、、」，依上
    開二約定文義，被保險人僅需確實經醫師診斷必須住院，且正式辦理住院手續在
    醫院接受治療，而持有醫院診斷證明書即可向保險公司請領保險金，且兩造之保
    險契約條款並無尚需由其他機構為事後審認有住院必要之約定，是被告抗辯尚應
    審查原告有無住院必要，以定是否給付保險金一節，與前開契約條款約定不符，
    即無理由。查本件原告確因疾病赴明德醫院就診，經醫師診斷必須住院治療，正
    式辦理住院手續在該院接受治療，此有卷附之原告於明德醫院住院之診斷證明書
    及住院病歷可證。原告等既經亦確實辦理住院手續而住院於該醫院，既已符合上
    開契約條款，則原告依上開保險契約約定請求被告依約給付保險金，並無不合，
    被告指摘原告等並無住院之必要云云而拒絕給付保險金，洵屬無據。被告聲請將
    原告病歷資料函送行政院衛生署鑑定原告有無住院必要，核無必要，併此敘明。
    次查，依本院向台中榮民總醫院及沙鹿童綜合醫院函調之病歷及診斷證明書觀之
    ，原告於該二醫院之住院天數、病情等，固與明德醫院就診情形未必一致，惟原
    告依前揭保險條款請領上述保險金既不以其住院尚須經其他機關審查有無住院必
    要為前提，則就此部分之兩造爭執，本院即無庸予以審查，附此說明。
四、再查，原告主張兩造所訂「住院醫療定期保險附約」第二十條約定被告應於收齊
    被保險人申請給付保險金之文件十五日內給付保險金，逾期應按年利一分加計利
    息給付，被告於八十九年六月二日以前已收齊原告全部請保險金證明文件，被告
    逾期未給付，爰依上開約定請求被告自八十九年六月十七日起給付利息云云，被
    告對兩造有上開約定及已於八十九年六月二日以前收齊原告全部請保險金證明文
    件等情並不爭執，且被告對原告以八十九年六月十七日為利息起算日當庭表示無
    意見，則原告依前開約定請求被告給付附表一所示之保險金自八十九年六月十七
    日起至清償日止按週年利率百分之十計算之利息，即有理由。
五、綜上所述，原告本於保險契約請求被告給付如附表一所示之保險金，及自八十九
    年六月十七日起至清償日止按週年利率百分之十計算之利息為有理由，應予准許
    。兩造分別陳明願供擔保請准宣告假執行或免為假執行，經核依法並無不合，爰
    酌定相當之擔保金額宣告之。
六、據上論結，本件原告之訴為有理由，依民事訴訟法第七十八條、第三百九十條第
    二項、第三百九十二條，判決如主文。
中      華      民      國    八十九    年     十二     月      七      日
                                    臺灣臺中地方法院民事第三庭
~B法    官  張瑞蘭
~FO
  附表一：
 ┌────────────┬─────────────┐
 │原                   告 │金      額  （新台幣）    │
 ├────────────┼─────────────┤
 │丁    ○    ○          │四萬八千元                │
 ├────────────┼─────────────┤
 │丙 ○  ○   ○          │四萬五千元                │
 ├────────────┼─────────────┤
 │庚    ○    ○          │十二萬一千元              │
 ├────────────┼─────────────┤
 │辛    ○    ○          │十五萬四千元              │
 ├────────────┼─────────────┤
 │癸    ○    ○          │六萬八千二百五十元        │
 ├────────────┼─────────────┤
 │己    ○    ○          │十三萬八千元              │
 └────────────┴─────────────┘
  附表二：
  ┌──────┬───────────┬───────────┐
  │原     告   │擔  保  金（新台幣）  │被告反擔保金（新台幣）│
  ├──────┼───────────┼───────────┤
  │ 丁○○     │一萬六千元            │四萬八千元            │
  ├──────┼───────────┼───────────┤
  │丙○○○    │一萬五千元            │四萬五千元            │
  ├──────┼───────────┼───────────┤
  │庚○○      │四萬一千元元          │十二萬一千元          │
  ├──────┼───────────┼───────────┤
  │辛○○      │五萬兩千元            │十五萬四千元          │
  ├──────┼───────────┼───────────┤
  │癸○○      │二萬兩千七百五十元    │六萬八千兩百五十元    │
  ├──────┼───────────┼───────────┤
  │己○○      │四萬六千元            │十三萬八千元          │
  └──────┴───────────┴───────────┘
右為正本係照原本作成
如不服本判決，應於判決送達後二十日內，向本院提出上訴狀。
中      華      民      國    八十九    年    十二    月      七      日
~B法院書記官


司法院資訊處製作；財團法人民間司法改革基金會備份。
